【裁判字號】    99,訴,37
【裁判日期】    990617
【裁判案由】    毒品危害防制條例
【裁判全文】
臺灣宜蘭地方法院刑事判決                99年度訴字第37號
公  訴  人  臺灣宜蘭地方法院檢察署檢察官
被      告  甲○○
選任辯護人  郭美春律師
            陳敬穆律師
上列被告因毒品危害防制條例案件，經檢察官提起公訴（98年度
偵字第2868號），本院判決如下：
    主  文
甲○○無罪。
    理  由
一、公訴意旨略以：被告甲○○於民國98年5月3日17時45分、17
    時58分、18時，以其所持用之0000000000號行動電話（下稱
    被告持用電話）與陳銘鴻、張美智夫妻持用之0000000000號
    行動電話（下稱陳銘鴻、張美智持用電話）聯絡，約定於羅
    東鎮遠東保齡球館附近空地，以新台幣（下同）1千元之代
    價，販賣第二級毒品甲基安非他命（下稱甲基安非他命）1
    次。又於98年5月7日17時34分、18時18分、18時27分許，以
    其所持用電話與林志偉持用之0000000000號行動電話（下稱
    林志偉持用電話）聯絡，約定於羅東鎮慧燈補習班前，以4
    千元之代價，販賣甲基安非他命1次。為警於98年5月7日下
    午9時25分許，在羅東鎮○○路與中華路口查獲，並經其同
    意前往羅東鎮○○路○段172號11樓搜索，扣得甲基安非他命
    3小包（驗後淨重2.0269公克）、分裝袋220只、電子磅秤1
    台、提撥管1支。因認被告所為，涉犯毒品危害防制條例第4
    條第2項販賣第2級毒品罪嫌。
二、公訴人認被告涉犯販賣甲基安非他命之罪嫌，無非以證人陳
    銘鴻、張美智、林志偉於警詢及檢察官偵訊時之證詞；被告
    持用電話於前揭時間分別與陳銘鴻、張美智持用電話、林志
    偉持用電話聯絡之通聯記錄；及扣案之甲基安非他命3小包
    （驗後淨重2.0269公克）、分裝袋220只、電子磅秤1台、提
    撥管1支暨交通部民用航空局航空醫務中心毒品鑑定書1紙為
    主要論據。而訊據被告堅詞否認有何公訴人所指之上述犯行
    ，辯稱：伊不曾販賣甲基安非他命予陳銘鴻、張美智及林志
    偉，前揭通聯記錄與本案無關等語。
三、按被告以外之人於審判外之言詞或書面陳述，除法律有規定
    者外，不得作為證據，刑事訴訟法第159條第1項定有明文。
    本件證人陳銘鴻、張美智、林志偉於警訊中之指述，均係被
    告以外之人於審判外之言詞陳述，為傳聞證據，且被告之辯
    護人就上開供述之證據能力於本院準備及審理程序中均提出
    爭執，應認無證據能力，不得採為認定被告有罪之證據。又
    按被告以外之人於偵查中向檢察官所為之陳述，除顯有不可
    信之情形者外，得為證據，刑事訴訟法第159條之1第2項定
    有明文。本件證人陳銘鴻、張美智、林志偉於檢察官偵訊時
    之證述，業經具結，且無何顯不可信之情形，自應認有證據
    能力。辯護人雖以前揭供述證據，被告並未在場，且未經被
    告對質詰問，即屬未經合法調查之證據，應無證據能力云云
    。惟按刑事被告詰問證人之權利，固係憲法所保障之基本人
    權及訴訟權基本內容之一，不容任意剝奪；其於現行刑事訴
    訟制度之設計，則以刑事訴訟法第166條以降規定之交互詰
    問為實踐，藉賦予當事人在公判庭當面輪流盤問證人，以求
    發見真實之機會，而辨明供述證據之真偽。然此項詰問規定
    ，屬於人證之調查，屬調查證據程序之一環，偵查中檢察官
    為蒐集被告犯罪證據，訊問證人旨在確認被告嫌疑之有無及
    內容，與審判期日透過當事人之攻防，調查證人以認定事實
    之性質及目的有別，偵查中訊問證人，法無明文必須傳喚被
    告使之得以在場，且詰問權係指訴訟上被告有在公判庭當面
    詰問證人以求真實發現之權利，被告具有處分權，是以此項
    未經被告詰問之被告以外之人於偵查中向檢察官所為之陳述
    ，被告於審判中非不得放棄對原供述人之反對詰問權，此與
    證據能力係指符合法律所規定之證據適格，而得成為證明犯
    罪事實存在與否之證據資格，性質上並不相同（最高法院96
    年度台上字第1870、6675號判決要旨、97年度台上字第6570
    號、98年台上字第984號判決參照）。而本院於99年5月27日
    審理期日時，既已曉諭被告及辯護人關於證人陳銘鴻、張美
    智、林志偉於檢察官偵訊時之供述有證據能力，且訊明被告
    及辯護人是否聲請傳喚證人陳銘鴻、張美智、林志偉以踐行
    人證調查之程序，被告及辯護人已當庭明示捨棄傳喚詰問陳
    銘鴻、張美智、林志偉，則就證人陳銘鴻、張美智、林志偉
    之檢察官偵訊時之供述，既依法具有證據能力，又無剝奪被
    告及辯護人詰問權利之情形，復經本院當庭提示該等供述筆
    錄內容予被告及辯護人表示意見，自無所謂未經合法調查之
    情形，應得為本院為判決認定之證據資料，辯護人前揭指摘
    洵不足採。此外，本院下列所引用卷內之文書證據之證據能
    力部分，並無證據證明係公務員違背法定程序所取得，且當
    事人等於本院亦均未主張排除其證據能力，且迄本院言詞辯
    論終結前均未表示異議，本院審酌前揭文書證據並無顯不可
    信之情況與不得作為證據之情形，依刑事訴訟法第158條之4
    反面解釋及第159條之4之規定，亦應認均有證據能力，合先
    敘明。
四、按犯罪事實應依證據認定之，無證據不得認定犯罪事實；又
    不能證明被告犯罪者，法院應諭知無罪之判決，刑事訴訟法
    第154條第2項、第301條第1項分別定有明文。次按認定不利
    於被告之事實，須依積極證據，茍積極證據不足為不利於被
    告事實之認定時，即應為有利於被告之認定，更不必任何有
    利之證據；又刑事訴訟法上所謂認定犯罪事實之積極證據，
    係指適合於被告犯罪事實認定之積極證據而言，雖不以直接
    證據為限，間接證據亦包括在內，然而無論直接或間接證據
    ，其為訴訟上之證明，須於通常一般之人均不致有所懷疑，
    而得確信其為真實之程度者，始得據為有罪之認定，倘其證
    明尚未達到此一程度，而有合理之懷疑存在而無從使事實審
    法院得有罪之確信時，即應由法院為諭知被告無罪之判決（
    最高法院40年台上字第86號、30年上字第816號、29年上字
    第3105號、76年台上字第4986號判例意旨參照）。再按，施
    用毒品者，其所稱來源為某人之供述，須補強證據以擔保其
    供述之真實性，良以施用毒品者其供述之憑信性本不及於一
    般人，況施用毒品者其供出來源，因而破獲者，法律復規定
    得減輕其刑，其有為偵查機關誘導、或為邀輕典而為不實之
    陳述之可能，其供述之真實性自有合理之懷疑，是施用毒品
    者關於其向某人購買毒品或毒品受讓自某人之供述，必須補
    強證據佐證，以擔保其供述之真實性，俾貫徹刑事訴訟無罪
    推定及嚴格證明之基本原則。而茲所謂補強證據，指其他有
    關證明施用毒品者之關於毒品交易或來源之供述真實性之相
    關證據而言，必須與施用毒品者關於毒品提供者之供述，具
    有相當程度之關連性，而足使一般人對施用毒品者關於毒品
    交易或來源之供述，並無合理之懷疑存在，而得確信其為真
    實，始足當之（最高法院94年度台上字第2033號裁判要旨可
    為參照）。
五、經查：
  (一)證人陳銘鴻、張美智雖於檢察官偵訊時均證稱：在被告遭查
    獲前1個月開始向被告購買安非他命，第一次買二千元，第
    二次買一千元，交付地點都在羅東遠東保齡球館附近超商旁
    大廈停車場入口之空地，卷附渠等與通聯記錄就係第二次向
    被告購買安非他命之聯繫云云，惟證人陳銘鴻、張美智二人
    就如何前去向被告購買安非他命一節，陳銘鴻係稱：二次都
    是二人一起去云云，張美智則先稱：伊只記得一次，但我先
    生說有二次云云，後又改稱應該是二次云云，可見二人就購
    買安非他命之細節所述已有出入，對於購買甲基安非他命之
    數量亦未說明，且前揭供述係出於檢察官同時訊問在場之陳
    銘鴻、張美智，並未隔離訊問，其二人所述難免相互影響，
    供述內容之真實性洵堪存疑。又證人林志偉於檢察官偵訊時
    雖證稱：自98年3月底開始向被告購買安非他命，大概有七
    、八次，每次約三、四千元，最後一次是在98年5月7日晚上
    6點，地點在羅東慧燈補習班前，好像是買四千元，是買一
    包，不知道數量，可供施用一星期云云，惟稽之證人林志偉
    前揭所述，關於被告販賣安非他命確切之次數、每次交易金
    額均甚為籠統，對於一般購毒者多會加以注意之購得毒品之
    數量則竟證稱不知道云云，則證人林志偉前揭指述已難遽採
    。至檢察官提出證人陳銘鴻、張美智持用電話與被告持用電
    話於98年5月3日17時45分、17時58分、18時之通聯記錄，及
    證人林志偉持用電話與被告持用電話於98年5月7日17時34分
    、18時18分、18時27分許之通聯記錄，以為補強證據，雖被
    告自承確係其與證人陳銘鴻、張美智、林志偉之通聯紀錄，
    惟該通聯記錄僅得證明被告與陳銘鴻、張美智、林志偉確有
    於該時間電話聯繫一情，與被告陳銘鴻、張美智、林志偉指
    稱被告有販賣安非他命之供述間並無相當程度之關連性，揆
    諸前開說明，上開通聯記錄自不得資為證人陳銘鴻、張美智
    、林志偉指證被告有有販賣安非他命予陳銘鴻、張美智、林
    志偉之補強證據。是公訴意旨所指被告販賣甲基安非他命予
    陳銘鴻、張美智、林志偉之犯行，除證人陳銘鴻、張美智、
    林志偉上開單一指證外，別無其他證據足以佐認證人陳銘鴻
    、張美智、林志偉之陳述如何與事實相符，尚有合理懷疑之
    存在，無從形成被告有罪之確信。公訴人僅憑證人陳銘鴻、
    張美智、林志偉之片面指證，遽認被告有販賣甲基安非他命
    予證人陳銘鴻、張美智、林志偉之情事，其舉證尚有未足，
    無從認定為真實。
  (二)至扣案之甲基安非他命3小包（驗後淨重2.0269公克）、分
    裝袋220只、電子磅秤1台、提撥管1支，被告辯稱：係供自
    己施用毒品所用之物等語，核與常情無悖，尚難以此認定被
    告有何販賣甲基安非他命行為；又無證據證明扣案之甲基安
    非他命等物與證人陳銘鴻、張美智、林志偉指述被告出售之
    甲基安非他命有何關連性，即無從補強證人陳銘鴻、張美智
    、林志偉前揭指述，自無從據此扣案證物認定被告有何販賣
    甲基安非他命之犯行。
  (三)此外，復查無其他積極證據足以證明被告有公訴意旨所指之
    犯行，自屬不能證明被告犯罪，依前述說明，自應為被告無
    罪之諭知。
六、又本案既未能證明被告有販賣甲基安非他命之犯行，則扣案
    之毒品甲基安非他命自與本案無涉，依主從不可分原則，本
    案既無主刑，從刑亦無所附麗，自無從於本案併予宣告沒收
    ，應由檢察官另行處理。另扣案分裝袋220只、電子磅秤1台
    、提撥管1支，性質上非屬違禁物，本件被告既判無罪，自
    無從將之宣告沒收，應予敘明。
據上論斷，應依刑事訴訟法第301條第1項前段判決如主文。
本案經檢察官劉憲英到庭執行職務
中    華    民    國    99    年     6    月    17    日
                  刑事第四庭審判長法  官  林楨森
                                  法  官  鄧晴馨
                                  法  官  陳雪玉
以上正本證明與原本無異。
如不服本判決應於收受送達後十日內向本院提出上訴書狀，並應
敘述具體理由；其未敘述上述理由者，應於上訴期間屆滿後二十
日內向本院補提理由書(均須按他造當事人之人數附繕本)「切勿
逕送上級法院」。
                                  書記官  陳建宇
中    華    民    國    99    年    6     月    17    日

司法院資訊處製作；財團法人民間司法改革基金會備份。
